最高法院刑事判決　　　　　　　　　　　　　　　九十一年度台上字第二四四九號
　　上　訴　人　甲○○
　　選任辯護人　許漢鄰律師
右上訴人因違反水土保持法案件，不服台灣高等法院台中分院中華民國八十九年三月
十五日第二審判決（八十九年度上訴字第三二七號，起訴案號：台灣彰化地方法院檢
察署八十八年度偵字第九四七號），提起上訴，本院判決如左：
    主  文
上訴駁回。
    理  由
按刑事訴訟法第三百七十七條規定，上訴於第三審法院，非以判決違背法令為理由，
不得為之。是提起第三審上訴，應以原判決違背法令為理由，係屬法定要件。如果上
訴理由狀並未依據卷內訴訟資料，具體指摘原判決不適用何種法則或如何適用不當，
或所指摘原判決違法情事，顯與法律規定得為第三審上訴理由之違法情形，不相適合
時，均應認其上訴為違背法律上之程式，予以駁回。本件上訴意旨略稱：(一)上訴人在
彰化縣彰化市○○段第五地號之山坡地開挖興建簡便擋土牆，並於擋土牆上方搭建二
層樓高之大型鋼板貨櫃屋，係在民國（下同）八十五年一月間開始動工，歷二十餘日
而完成，而台灣省政府公告該山坡地為水土保持法第三條第三款所定之山坡地係在八
十五年三月六日以後，換言之，上訴人之行為係在上揭公告之前，應有刑罰不溯及既
往之適用，原審論處上訴人罪刑，有不適用法則或適用不當之違背法令。(二)原判決指
上訴人自八十五年初起擅自開挖山坡地，破壞原本地表及水源涵養功能，一遇豪雨即
無法確實涵養水源，已致水土流失之情形等情；惟如未遇豪雨即無此情形亦即不致發
生水土流失之情形，且原判決理由亦未指出有如何水土流失之情形，顯係憑據學說與
理論上之推定，實際上並無水土流失之情形，證人江培進亦證稱：「該處無土石流失
之情形」，至於檢查紀錄所載「陡坡依然時有落石滑下」乃屬自然現象，不開挖亦會
發生此種情形，「現場挖土機（其實不是挖土機）未撤走」亦與土石流失不生關聯，
退步言之，縱有可能造成土石流失之虞，祇能論為未遂犯，然本項罰則並無處罰未遂
犯之規定，原判決依推定論罪，顯違反刑事訴訟法第一百五十四條之規定。(三)上訴人
於原審曾提及檢查紀錄上所載之挖土機並非工程用之挖土機，而係小型類似耕耘機之
機械，係鋤草及挖田裁種所用，並請求詳予調查，原審未再至現場予以勘驗調查，有
應於審判期日調查之證據未予調查之違背法令。(四)上訴人曾因賭博罪，經判處徒刑，
於八十五年八月十五日經准予易科罰金執行完畢，本案係於八十五年初（即八十五年
一月間）所犯，應不構成累犯，原判決依累犯規定加重其刑，亦屬適用法則不當之違
法等語。
惟查原判決認定上訴人有事實欄所載之犯行，因而撤銷第一審不當判決，改判論處上
訴人於山坡地內開挖建築依法應擬具水土保持計劃而未先擬具，致生水土流失累犯罪
刑，係依憑上訴人坦承未經申請於前揭山坡地修築擋土牆並搭建貨櫃屋等情，佐以土
地登記簿影本、檢察官勘驗現場之勘驗筆錄、現場照片以及彰化縣政府農業局水土保
持課（下稱水土保持課）人員江培進於八十七年四月五日、同年七月十日至現場檢查
所填具之檢查紀錄表等證據，為其論據。並明：(一)上訴人未先擬具水土保持計劃，
於前揭山坡地所為修築擋土牆並搭建貨櫃屋之行為，已嚴重破壞原有地表及水源涵養
功能，已有水土保持法施行細則第三十五條第一項第二款之情形，堪認已致水土流失
之情形，有檢察官勘驗現場之勘驗筆錄及現場照片等附卷可稽，並有水土保持課職員
江培進於八十七年四月五日及同年七月十日至現場檢查，填具檢查紀錄表記載「現場
陡坡依然有落石滑下」等情（見附於一審訴字卷第十八之二頁之檢查紀錄表）可資參
酌認定。至江培進於一審證述該處無土石流失等語，所指之時間應為八十五年間即甫
建築擋土牆之際，且與其上開檢查紀錄表所載「陡坡依然時有落石滑下」等情不符，
不足採為有利於上訴人之證據。(二)因事證明確，上訴人聲請再至現場勘驗並無必要等
理由綦詳。按：(一)上訴人於檢察官偵查中已供稱：前揭山坡地現場之貨櫃屋是伊約在
八十六年間所蓋的等語（見偵查卷第十六頁背面），並於八十八年六月八日檢察官勘
驗現場時向檢察官表示：伊約在八十五年年初開始建造，至八十六年年初完工等語（
見附於偵查卷第八十一頁之勘驗筆錄「勘驗結果」一欄記載），又於原審供稱：伊以
前所言皆實在，對勘驗筆錄、相片等均無意見等語（見原審上訴字卷第十七頁背面、
第十八頁），原審憑以認定上訴人為本件犯行之時間為自八十五年初至八十六年年初
止（並非如上訴意旨所稱上訴人犯行僅止於八十五年一月間所為），並認上訴人之犯
行繼續至八十六年初，已在其前科賭博罪刑執行完畢（於八十五年八月十五日經易科
罰金執行完畢）之後，因而論處上訴人違反水土保持法累犯罪責，並依累犯規定加重
其刑，均核無不合，自難遽指原判決有不適用法則或適用不當之違背法令。其餘上訴
意旨徒憑己見，就原審採證認事職權之行使或原判決已論斷說明事項，重複為事實之
爭辯，亦非適法之第三審上訴理由，上訴意旨指摘各項，均核與法律規定得為第三審
上訴理由之違法情形不相適合，其上訴違背法律上之程式，應予駁回。
據上論結，應依刑事訴訟法第三百九十五條前段，判決如主文。
中      華      民      國    九十一    年      五      月      二      日
                              最高法院刑事第十一庭
                                  審判長法官  呂  潮  澤
                                        法官  白  文  漳
                                        法官  陳  世  雄
                                        法官  孫  增  同
                                        法官  林  開  任
      右正本證明與原本無異
                                              書  記  官
中      華      民      國    九十一    年      五      月     七       日
